【裁判字號】    99,上訴,2991
【裁判日期】    990913
【裁判案由】    毒品危害防制條例
【裁判全文】
臺灣高等法院刑事判決                99年度上訴字第2991號
上  訴  人
即  被  告  甲○○
上列上訴人因違反毒品危害防制條例案件，不服臺灣基隆地方法
院99年度訴字第466號，中華民國99年7月22日第一審判決（起訴
案號：臺灣基隆地方法院檢察署99年度毒偵字第1005號、99年度
偵字第1880號），提起上訴，本院判決如下：
    主  文
上訴駁回。
    理  由
一、按刑事訴訟法第350條、第361條規定，不服地方法院之第一
    審判決而上訴者，須提出上訴書狀，並應敘述具體理由，為
    上訴必備之程式。倘已提出上訴理由，但所提非屬具體理由
    者，則由第二審法院以上訴不合法律上之程式，判決駁回。
    而所謂具體理由，必係依據卷內既有訴訟資料或提出新事實
    或新證據，指摘或表明第一審判決有何採證認事、用法或量
    刑等足以影響判決本旨之不當或違法，而構成應予撤銷之具
    體事由，始克當之（例如：依憑證據法則具體指出所採證據
    何以不具證據能力，或依憑卷證資料，明確指出所為證據證
    明力之判斷如何違背經驗、論理法則）；倘僅泛言原判決認
    定事實錯誤、違背法令、量刑失之過重或輕縱，而未依上揭
    意旨指出具體事由，皆難謂係具體理由，俾與第二審上訴制
    度旨在請求第二審法院撤銷、變更第一審不當或違法之判決
    ，以實現個案救濟之立法目的相契合，並節制濫行上訴。
二、本件上訴人即被告甲○○不服原判決提起上訴，揆其上訴意
    旨略以：被告於案發日至地檢署偵訊調查，檢察官僅憑臨時
    偵訊調查庭筆錄提起公訴，使被告無法向檢察官請求緩起訴
    美沙冬替代療法，而喪失應有的權利；又被告雖再犯施用一
    級毒品，惟相隔將近10年，且被告在本件案發前曾有戒毒之
    決心，曾致戒毒專線請求美沙冬戒替代療法，以戒除毒癮，
    重新做人，但因當時人數太多，需等待及安排日期，無奈，
    在等待戒毒中心來電告知期間，即遭警逮捕、移送法辦，懇
    請貴院能體恤被告一時懵懂，觸犯法律，秉持情理法三大法
    則，給予被告緩起訴，以美沙冬替代療法，鼓勵施用第一級
    毒品之被告能有決心戒毒云云。查被告於民國99年4月8日晚
    上6時許，在基隆市○○路472號5樓，以將海洛因及甲基安
    非他命混合後，再以針筒注射方式，同時施用第一級海洛因
    及第二級甲基安非他命1次之行為，經原審以被告係累犯，
    而量處被告有期徒刑10月，並就如何量定其宣告刑之理由，
    已經敘明審酌被告經過觀察、勒戒及多次判刑暨執行完畢後
    、猶不知戒除濫行施用毒品惡習、再犯本件施用第一、二級
    毒品、顯見其毒癮甚深、所生危害、犯罪動機及犯罪後坦承
    之態度等一切情狀，並於法定刑度之內，予以量定，客觀上
    並無明顯濫權之情形。又按毒品危害防制條例第21條規定，
    犯施用第一級毒品、第二級毒品之罪應由檢察官為不起訴之
    處分者，係以被告於犯罪未發覺前，自動向行政院衛生署指
    定之醫療機構請求治療為限。惟具體個案是否適合依照毒品
    危害防制條例第24條為緩起訴處分，則由檢察官依個案情況
    審酌認定。本件被告係為警持臺灣基隆地方法院核發之搜索
    票至前揭中正路處所搜索時，被查獲其持有海洛因、安非他
    命及注射針筒，因而查知被告施用毒品犯行乙情，業據被告
    於偵查及原審中供承不諱，並有上開毒品及施用工具扣案可
    佐。故被告施用第一級及第二級毒品犯行既業經發覺，縱其
    事後有心接受戒毒治療，亦與上揭毒品危害防制條例第21條
    規定應由檢察官為不起訴處分或緩起訴處分之要件未符。況
    檢察官於初次偵訊時，已認被告另涉有販賣毒品罪嫌重大，
    並以此重罪事由向原審法院聲請羈押被告，有偵訊筆錄可參
    （偵查卷第56頁反面）。是檢察官即已審酌被告之個案情況
    並不宜依毒品危害防制條例第24規定為緩起訴處分。是依卷
    證資料，被告上訴意旨所指摘之原判決違法情形，顯不存在
    。被告置原判決上開論述於不顧，徒以原審得於職權範圍內
    得為酌定之事項，而指摘原判決量刑過重，自難認已依據卷
    內既有訴訟資料或提出新事證，指摘或表明第一審判決有何
    採證認事、用法或量刑等足以影響判決本旨之不當或違法，
    而構成應予撤銷之具體事由。是被告上訴，未以書狀敘述具
    體理由，應認其上訴為不合法律上之程式，爰不經言詞辯論
    ，予以駁回。
據上論斷，應依刑事訴訟法第367條前段、第372條，判決如主文
。
中    華    民    國    99    年    9     月    13    日
            刑事第二十一庭審判長法  官  蔡聰明
                                法  官  趙文
                                法  官  楊力進
以上正本證明與原本無異。
如不服本判決，應於收受送達後十日內向本院提出上訴書狀，其
未敘述上訴之理由者並得於提起上訴後十日內向本院補提理由書
（均須按他造當事人之人數附繕本）「切勿逕送上級法院」。
                                      書記官  彭威翔
中    華    民    國    99    年    9     月    13    日

司法院資訊處製作；財團法人民間司法改革基金會備份。
